臺灣花蓮地方法院刑事判決　　　　　　　 99年度訴字第525號
公　訴　人　臺灣花蓮地方法院檢察署檢察官
被　　　告　陳以舜
上列被告因妨害自由等案件，經檢察官提起公訴（98年度偵字第
3955號），被告於本院準備程序中就被訴之事實為有罪之陳述，
經本院合議庭裁定改行簡式審判程序，判決如下：
    主  文
陳以舜以非法方法，剝奪人之行動自由，累犯，處有期徒刑陸月
，如易科罰金，以新臺幣壹仟元折算壹日；又以加害生命之事，
恐嚇他人致生危害於安全，累犯，處有期徒刑參月，如易科罰金
，以新臺幣壹仟元折算壹日。應執行有期徒刑柒月，如易科罰金
，以新臺幣壹仟元折算壹日。
    事  實
一、陳以舜前於民國94年間因妨害自由案件，經臺灣士林地方法
    院判處有期徒刑 6月，後經臺灣高等法院駁回上訴確定，又
    經臺灣高等法院裁定減刑為有期徒刑3月確定，於 96年10月
    26日易科罰金執行完畢。詎猶不知悔改，因先前朱晟緯委託
    陳以舜代為處理購買中古汽車之糾紛，而允諾給予報酬，乃
    於98年5月24日晚上9時30分許，與無犯意聯絡之吳郁瑄、賴
    詠智（另經檢察官為不起訴處分）一同駕駛車牌號碼JC─61
    66號自用小客車，至花蓮縣花蓮市○○街13號前向朱晟緯催
    討報酬，因其與朱晟緯所認知之報酬數額有差距，陳以舜為
    強索報酬，竟基於剝奪人行動自由之犯意，先持球棒毆打朱
    晟緯頭部（傷害部分未據告訴），並喝令朱晟緯坐上小客車
    之後座，持球棒在後座押住朱晟緯，限制朱晟緯之行動自由
    ，朱晟緯表示可向友人黃偉庭借錢交付予陳以舜，賴詠智則
    依朱晟緯之指示，將車開往花蓮縣吉安鄉○○○街 47之1號
    （起訴書誤載為156巷之1號）黃偉庭之住處，途中陳以舜另
    基於恐嚇之犯意，持球棒以加害人之生命之事恐嚇朱晟緯稱
    ：「今天不把錢拿出來，你就死定了。」等語，使朱晟緯心
    生畏懼。至上開黃偉庭之住處後，朱晟緯向黃偉庭商借新臺
    幣（下同）20,000元，黃偉庭因身上沒這麼多錢，僅借予朱
    晟偉 2,000元交給陳以舜，陳以舜仍不滿足，持續毆打朱晟
    緯，黃偉庭遂同意稍晚再籌錢借朱晟偉，陳以舜基於上開剝
    奪人行動自由之接續犯意，再持球棒將朱晟緯強押上車，在
    花蓮縣壽豐鄉山區及吉安鄉市區繞行。嗣因黃偉庭撥打電話
    給朱晟緯之母親林美雲告知此事，林美雲報警後並撥打電話
    給陳以舜，陳以舜始將朱晟緯釋回，員警並因而查悉上情。
二、案經花蓮縣警察局花蓮分局報請臺灣花蓮地方法院檢察署檢
    察官偵查起訴。
    理  由
一、按刑事訴訟法第273條之1第 1項規定，除被告所犯為死刑、
    無期徒刑、最輕本刑為 3年以上有期徒刑之罪、或高等法院
    管轄第一審案件者外，於審判期日前之程序進行中，被告先
    就被訴事實為有罪之陳述時，審判長得告知被告簡式審判程
    序之旨，並聽取當事人、代理人、辯護人及輔佐人之意見後
    ，裁定進行簡式審判程序。經查，本件被告陳以舜被訴妨害
    自由一案，為前開不得進行簡式審判程序以外之案件，且被
    告於本院行準備程序時就被訴事實為有罪之陳述，經本院告
    知被告簡式審判程序之旨，並聽取被告之意見後，爰依前開
    刑事訴訟法第273條之1第 1項之規定，當庭裁定改依簡式審
    判程序並由受命法官獨任審判之，合先敘明。
二、上開犯罪事實，業據被告於本院審理時坦承不諱，核與證人
    即被害人朱晟偉、證人賴詠智、林美雲於警詢、偵查中、證
    人黃偉庭於警詢時證述之情節相符，足認被告自白與事實相
    符，應堪採信。本件事證明確，被告犯行堪予認定，應依法
    論科。
三、被告所為，係犯刑法第302條第1項剝奪他人行動自由罪及同
    法第 305條之恐嚇罪。檢察官於起訴時雖認被告係犯刑法第
    304條第 1項之強制罪及第305條之恐嚇罪，然檢察官於本院
    行準備程序時已補充被告並構成刑法第302條第1項之剝奪他
    人行動自由罪，本院自毋庸再變更檢察官之起訴法條。又刑
    法第 302條之妨害自由罪，係妨害他人自由之概括的規定，
    故行為人具有一定目的，以非法方法剝奪人之行動自由者，
    除法律別有處罰較重之規定（例如略誘及擄人勒贖等罪），
    應適用各該規定處斷外，如以使人行無義務之事，或妨害人
    行使權利為目的，而其強暴脅迫復已達於剝奪人行動自由之
    程度，即祇成立本罪，不應再依同法第 304條論處。誠以此
    項使人行無義務之事，或妨害人行使權利之低度行為，應為
    剝奪人行動自由之高度行為所吸收，不能以其目的係在使人
    行無義務之事，或妨害人行使權利，認為係觸犯刑法第 302
    條第1項及第304條第1項之2罪名，依同法第55條，從一重處
    斷（最高法院29年上字第2359號判例意旨參照）。是檢察官
    認被告另犯刑法第304條第1項之強制罪，容有誤會，附予敘
    明。又被告於上開時間先後強押朱晟偉上車，剝奪朱晟偉之
    行動自由，仍係基於同一剝奪其行動自由以達強索報酬之目
    的，依一般社會健全觀念，難以強行分開，應視為數個舉動
    之接續施行，合為包括之一行為予以評價。被告所犯上開 2
    罪，顯係犯意各別，行為互殊，應予分論併罰。被告前於94
    年間因妨害自由案件，經臺灣士林地方法院判處有期徒刑 6
    月，後經臺灣高等法院駁回上訴確定，又經臺灣高等法院裁
    定減刑為有期徒刑3月確定，於 96年10月26日易科罰金執行
    完畢等情，有臺灣高等法院被告前案紀錄表 1份在卷可稽，
    其於有期徒刑執行完畢後5年內，再犯本件有期徒刑以上之2
    罪，均為累犯，均應依法加重其刑。爰審酌被告前科累累，
    素行不佳，為被害人處理事務竟強索報酬，強押被害人，並
    以言語恐嚇，被告犯罪後最初否認犯行，於本院行準備程序
    時終能坦承所犯，已見悔意等一切情狀，分別就被告所犯上
    開之罪，量處如主文所示之刑，並諭知易科罰金之折算標準
    及定其應執行之刑。
據上論斷，應依刑事訴訟法第273之1條第 1項、第299條第1項前
段，刑法第302條第1項、第305條、第47條第 1項、第41條第1項
、第8項、第51條第5款，刑法施行法第1條之1，判決如主文。
本案經檢察官林英正到庭執行職務。
中    華    民    國   100    年    1     月    24    日
                  刑事第三庭    法  官  湯國杰
以上正本證明與原本無異。
如不服本判決應於收受送達後10日內向本院提出上訴書狀，並應
敘述具體理由。其未敘述上訴理由者，應於上訴期間屆滿後20日
內向本院補提理由書(均須按他造當事人之人數附繕本)「切勿逕
送上級法院」。告訴人或被害人如對於本判決不服者，應具備理
由請求檢察官上訴，其上訴期間之計算係以檢察官收受判決正本
之日期為準。
中    華    民    國   100    年    1     月    24    日
                                書記官
附錄法條：
中華民國刑法第302條：
私行拘禁或以其他非法方法，剝奪人之行動自由者，處 5 年以
下有期徒刑、拘役或 3 百元以下罰金。
因而致人於死者，處無期徒刑或 7 年以上有期徒刑，致重傷者
，處 3 年以上 10 年以下有期徒刑。
第 1 項之未遂犯罰之。
中華民國刑法第304條：
以強暴、脅迫使人行無義務之事或妨害人行使權利者，處 3 年
以下有期徒刑、拘役或 3 百元以下罰金。
前項之未遂犯罰之。